臺灣桃園地方法院刑事判決　　　　　　　 94年度訴字第112號
公　訴　人　臺灣桃園地方法院檢察署檢察官
被　　　告　乙○○　男　40歲.
選任辯護人　己○○　律師
上列被告因傷害致死案件，經檢察官提起公訴（93年度偵字第19
394 號），本院判決如下：
    主  文
乙○○傷害人之身體因而致人於死，處有期徒刑參年捌月。
    事  實
一、乙○○與范月蘭係夫妻，平日感情不睦，於民國93年8 月19
    日晚間7 時，乙○○自外返回其桃園縣桃園市○○街58巷33
    號2 樓之住處詢問其子丁○、女李依雯是否已用畢晚餐，得
    知其子女尚未用餐後，即責問范月蘭為何尚未準備晚膳，供
    子女食用，2 人進而發生爭吵。乙○○怒不可抑，於客觀上
    可預見以手掌、拳頭用力掌擊人之頭部、臉部、頸部、胸部
    、腹部及推及他人身體碰撞牆壁，有可能因而發生死亡之結
    果，一時氣憤，雖無殺人之故意，竟仍基於傷害之犯意，在
    上開地點，以手用力對范月蘭上開身體重要部位加以掌擊，
    並推擊其身體碰撞上址住處客廳牆壁，期間2 人繼之進入女
    兒李依雯房內繼續為之，之後再至客廳爭執拉扯毆打推擊，
    致使范月蘭受有頭部、臉部、頸部、胸部、腹部、背腰臀部
    及右上肢鈍器傷，導致脾臟破裂，腹腔出血之傷害，范月蘭
    受毆打後乃進入臥房內休息。而乙○○傷害范月蘭後，旋於
    同日晚間9 時許獨自外出飲酒，至翌日（93年8 月20）凌晨
    1 時返家，見范月蘭躺於其二人臥室，且聞及其臥室內有酒
    味，遂離開臥室，逕入其子丁○房間內睡覺，惟范月蘭終因
    上述傷害引發低血容積性休克死亡。嗣於翌日上午八時許，
    乙○○發現范月蘭已氣絕身亡於上址房間，報警處理，惟未
    主動坦承犯行，接受裁判，嗣於檢察官督同法醫相驗、解剖
    後，始偵悉上情。
二、案經臺灣桃園地方法院檢察署檢察官據報相驗後簽分偵查起
    訴。
    理  由
一、訊據被告乙○○固坦承毆打被害人范月蘭，惟辯稱：對被害
    人死亡結果，客觀上並無預見；依法務部法醫研究所鑑定所
    載，被害人飲酒至中度酩酊，是加重被害人死亡因素，與被
    害人死亡有關聯性云云。經查：
(一)被告對其於上述時地自外返家後，詢問其子、女丁○、李依
    雯是否已食用晚餐，得知其子女尚未用餐後，責問被害人進
    而發生爭吵，被告心生憤怒以手掌、拳頭用力掌擊被害人頭
    部、臉部、頸部、胸部、腹部，並推擊被害人身體碰撞上址
    住處客廳牆壁，致使被害人受有多重鈍器傷害，導致脾臟破
    裂、腹腔出血，最後因低血容積性休克死亡之事實，業據被
    告於本院準備程序及審理時供述在卷（見本院卷第13、14、
    115 、116 頁）。核與目擊證人即被告之子丁○於本院審理
    時證稱：晚上7 、8 點爸、媽吵架，因為晚上我們沒有吃飯
    ，所以爸爸就生氣，在家裡客廳吵架，兩人除了吵架以外，
    還打來打去，推來推去，爸爸當時有用巴掌打，也有推媽媽
    撞到牆壁，媽媽後腦勺、身體背部撞到牆壁再跌倒，媽媽站
    起來再跟爸爸吵架，再繼續打來打去，他們在客廳吵架、打
    架完後，又邊推邊打進去妹妹房間等情相符（見本院卷第54
    、55、62、63頁）。而被害人於93年8 月20日上午因受有多
    重鈍器傷害導致脾臟破裂、腹腔出血，最後低血容積性休克
    死亡等情，亦經臺灣桃園地方法院檢察署檢察官督同法醫師
    相驗屬實，製有驗斷書、勘驗筆錄、相驗屍體證明書及照片
    附卷足稽。並經證人即鑑定本案之法務部法醫研究所鑑定人
    甲○○於本院審理行交互詰問時結證稱：被害人主要致命傷
    是多重鈍器傷害導致脾臟破裂、腹腔出血，最後低血容積性
    休克死亡；本件被害人出血量（腹腔）有2000cc、（右血胸
    ）250cc 、（左血胸）200cc ，所以我們依據這個判斷，被
    害人的出血情況非常嚴重。而所謂多重就是多處。鈍器傷按
    照英文BL UNT FORCE INJURIES 有人翻譯成鈍器傷，有人翻
    成鈍力傷。而所謂的鈍器傷是指鈍面的東西包括磚頭、地面
    、拳頭所造成的傷害等情（見本院卷第66、69、70頁）。而
    被害人因受上述傷害導致死亡，亦據法務部法醫研究所解剖
    鑑定明確，有該所（93）法醫所醫鑑字第1267號鑑定書附卷
    可憑（見臺灣桃園地方法院檢察署93年度相字第1420號卷第
    27至33頁）。則被害人因受有多重鈍器傷害導致脾臟破裂、
    腹腔出血，最後因低血容積性休克死亡之事實，可堪認定。
    而依上揭鑑定報告所載，被害人外表檢查有多重鈍器傷害：
    頭面部、頸部、胸部、腹部及右上肢鈍器傷痕跡，解剖發現
    胸腔內有大量血液，左胸約200cc 、右血胸約250cc 、腹腔
    內有大量出血約2000cc，左上腹腔內有大量血塊積聚，脾臟
    有破裂出血現象，右腎周圍軟組織有出血現象；死者之致死
    創傷為腹部鈍器傷，致脾臟破裂腹腔出血，最後因低血容積
    性休克死亡；故死亡方式為他殺（見同上相驗卷第32頁反面
    ）。互核被告坦認於上述時地，毆打及推擊被害人身體碰撞
    牆壁，致被害人受有上述傷害，肇致被害人不治死亡，被告
    毆打、推擊被害人成傷之行為與被害人之死亡結果顯具有相
    當因果關係。
(二)被告雖辯稱：被害人有服用藥物且於死亡前3 個月內常常飲
    酒，可能與其死亡有關聯性云云，並提出不明藥物供為佐證
    。辯護人亦稱：被害人飲酒以致加速其死亡云云。惟查：被
    告於本院準備程序時所提出不明藥物，經送鑑定結果：藥袋
    內之藥品包裝完整，有衛生署許可證字號，該等藥品包含Pr
    opranolol 治療心律不整、Olanzapine治療精神疾病、Traz
    odone 治療憂鬱症、及Zopiclone 屬第四級管制藥品治療失
    眠症。另藥物檢出Ibuprofen 成分，為非類固醇類抗發炎劑
    ，有解熱、消炎、鎮痛作用等情，有行政院衛生署管制藥品
    管理局94年4 月18日管檢字第0940002467號函附卷可憑（見
    本院第29-1頁）。而被告於警詢時亦供稱：被害人有精神方
    面疾病，時有妄想症，有服用桃園榮民醫院開立之藥品等語
    （見同上相驗卷第2 頁反面）。復稽之，卷附警方於被告上
    址住處拍攝有醫院包裝藥品照片（見同上相驗卷第5 頁），
    可知上開被告要求本院送鑑定之藥物為桃園榮民醫院開立藥
    方無訛。再者，依據上述法務部法醫研究所解剖鑑定結果五
    、毒物化驗結果：未發現含鴉片類、安非他命類、鎮靜安眠
    藥及其他常見毒藥粉成分（見同上相驗卷第32頁反面），可
    知被告請求鑑驗被害人服用藥物，與被害人因上述原因死亡
    ，並無關聯性，故不足以作為有利於被告之認定。另被告、
    辯護人均稱：被告生前飲酒為加速死亡原因云云。但查，上
    述法務部法醫研究所解剖鑑定結果，被害人雖有生前飲用酒
    精達中度酩酊醉意之情形，且鑑定證人甲○○於本院審理時
    證稱：根據被害人的酒精濃度已經達到茫醉的地步，按照一
    般人脾臟破裂可能不會感覺到疼痛等語（見本院卷第70頁）
    。然被害人之死亡原因，係因遭被告毆打及推擊身體碰撞牆
    壁，因而受有多重鈍器傷害導致脾臟破裂、腹腔出血，最後
    低血容積性休克死亡已如前述，縱因被害人飲用酒類達到茫
    醉的地步，可能不會感覺到疼痛，然僅是不知表達其身體不
    舒服狀況而已，而為加重死亡因素，並無法解免被告犯行之
    成立。
(三)另被告、辯護人復均辯稱：對於被害人死亡之加重結果，無
    預見可能性云云。惟查：腹部是人體要害且脆弱之部位，而
    腹部內器官各項機能正常運作，乃維持人生命不可或缺，其
    中脾臟復為重要且脆弱器官，以手拳、手掌或手背，重力毆
    擊或拍擊或以重力推擊身體碰撞堅硬物體（例如牆壁）即可
    震裂導致出血，足以肇致死亡結果，是依通常一般之觀念，
    傷害他人腹部之行為，足以引起死亡之結果，依被告之知識
    程度，客觀上當為其所得預見，詎被告一時因責問被害人為
    何已屆用餐時間，竟未準備膳食供其子女食用，進而發生爭
    吵，怒不可抑，竟出手用力掌擊被害人並推擊被害人身體碰
    撞牆壁，因而使被害人受上述傷害而死亡之加重結果，既為
    被告客觀上所得預見，是被告、辯護人所稱自無足取。至證
    人即被告之女李依雯雖於本院審理時證稱：我媽媽因為整天
    睡覺，爸爸喝酒回家看到就問我們有沒有吃飯，我們說還沒
    有，結果兩人就吵起來也打起來了，後來用手打架，我沒有
    看得很清楚爸爸如何用手打媽媽的經過語（見本院卷第47、
    48頁），則證人李依雯既未看清楚被告如何毆打被害人經過
    ，其證詞自難作為有利於被告之認定。綜上所述，被告所辯
    顯係事後飾卸之詞，委無足採。事證明確，被告犯行，洵堪
    認定。
二、核被告所為，係犯刑法第277 條第2 項前段之傷害致人於死
    罪。辯護人雖稱：被告於案發當日早晨因發現其妻（被害人
    ）死亡，被告於不知其妻死因為何，即向住所地桃園縣政府
    警察局桃園分局青溪派出所管區警員報案；且被告於當日下
    午在殯儀館內檢察官偵訊時，即坦承有在前1 日與其妻口角
    而毆打其妻，故被告於有偵查權之公務員，尚不知犯罪之人
    為何人時，即報案並向檢察官坦承毆打被害人，被告行為符
    合自首要件云云。但查：刑法第62條所謂自首，須以犯罪行
    為人在犯罪未發覺前，向該管公務員申告其犯罪事實，並接
    受裁判為要件。本件被告對於其妻即被害人范月蘭因傷致死
    後，雖曾向桃園縣警察局桃園分局青溪派出所報案，但於警
    詢時僅陳稱：早上起床發現其妻即被害人在床上沒有心跳死
    亡，被害人有精神方面疾病，時有妄想症，每日均有服用桃
    園榮民醫院開立藥物，最近3 個月內時常飲酒；另被告對於
    被害人死亡前1 日之行蹤，陳稱，其於93年8 月19日晚間外
    出與友人飲酒，至翌日凌晨1 時許返家，進臥房後見被害人
    大字型睡載床上，且因房內有酒味跟藥味，故其即前往兒子
    房間睡覺，直至翌日上午八時許起床，進入臥房內要叫醒被
    害人時，才發現被害人死亡等語，有被告警詢筆錄在卷可按
    （見同上相驗卷第2 頁背面至第3 頁背面），並未敘及被害
    人受傷死亡之原因。復稽之，證人即前往現場處理桃園縣警
    察局桃園分局青溪派出所警員戊○○於本院審理時亦證稱：
    我同事值班接獲民眾報案說有一起意外死亡的案件，我是備
    勤，所以到現場處理，到現場時，被告在樓下，我問他有無
    報案，他說有；我們在第一次報驗的時候就認定被告是犯罪
    嫌疑人等語（見本院卷第85、86頁），證人即到場處理桃園
    分局刑事組長庚○○於本院審理時亦證稱：我到現場後，現
    場已經完整封鎖，我問過死者的先生（被告），死者有無其
    他重病，死者的先生說有病等語（見本院卷第113 頁）。顯
    見被告向警方報案時陳稱，被害人係意外死亡，被告於警詢
    時並無申告其犯罪事實，並接受裁判之意思。復查，被告迨
    於檢察官第1 次訊問時：「（《被害人》胸部為何有瘀傷？
    ）」，被告答稱：「我們昨日傍晚有吵架。」；嗣檢察官再
    追問：「（有無打她《被害人》？」，被告答稱：「我有動
    手，昨天晚餐時間我唸她不要整天睡覺，不照顧小孩，不用
    給小孩吃（飯），我們發生口角，我有用手打她。」等語（
    見同上相驗卷第12頁正、背面）。可知被告於檢察官訊問時
    ，亦僅供稱：其於爭吵後，有動手打被害人，惟並未供述被
    害人係因遭其毆打而受傷致死，則被告既不認為被害人受傷
    致死，係其毆打所致，自無申告犯罪事實，接受裁判之意思
    甚明。另證人即會同檢察官相驗法醫丙○○於本院審理時：
    檢察官於93年8 月20日做完筆錄決定要解剖的時候，檢察官
    私下問我死者身體有無外傷時，我回答死者胸前有瘀傷等語
    （見本院卷第110 頁），則當時檢察官雖未確切懷疑被告是
    本案加害人，惟被告並未申告犯罪事實，接受裁判，已如前
    述，是證人丙○○之證詞不足以作為有利於被告之認定。而
    查被告與被害人係屬夫妻，渠等係因被害人為替小孩準備膳
    食問題互起口角，被告復思及被害人平日未善盡為人母之責
    ，一時氣憤，而出手毆打及推擊被害人身體碰撞牆壁，犯罪
    情節尚非至為嚴重，且被告家中尚有幼子亟需人照顧，若科
    以所犯之罪之法定最低度刑，猶嫌過重，情輕法重，客觀上
    殊堪憫恕，依刑法第59條規定，減輕其刑。爰審酌被告之素
    行，犯罪之動機、目的、手段，僅因一時氣憤致肇致本件被
    害人死亡之結果，且已獲得被害人家屬原諒，並達成和解有
    和解書在卷足佐及犯後態度等一切情狀，量處如主文所示之
    刑。
據上論斷，應依刑事訴訟法第299 條第1 項前段，刑法第277 條
第2項前段、第59條，判決如主文。
本案經檢察官趙燕利到庭執行職務。
中　　華　　民　　國　　94　　年　　5 　　月　　5　　日
                  刑事第五庭審判長法　官　潘政宏
                                  法  官  張明儀
                                  法  官  邱滋杉
以上正本證明與原本無異。
如不服本判決，應於送達後10日內，向本院提出上訴狀（應附繕
本），上訴於臺灣高等法院。
                                  書記官　高文靜
中　　華　　民　　國　　94　　年　　5 　　月　　5　　日
附錄：本案論罪科刑法條全文
刑法第二百七十七條
傷害人之身體或健康者，處三年以下有期徒刑，拘役或一千元以
下罰金。
犯前項之罪，因而致人於死者，處無期徒或七年以上有期徒刑；
致重傷者，處三年以
上十年以下有期徒刑。
